ACORDAO-COMPLETO-2368583

ACÓRDÃO 1720/2020 ATA 5/2020 - PRIMEIRA CÂMARA

VISTOS, relatados e discutidos estes autos de monitoramento do Acórdão 1389/2015-TCU-Primeira Câmara, que considerou ilegais aposentadorias concedidas no âmbito da Fundação Universidade Federal do Maranhão,
	ACORDAM os Ministros do Tribunal de Contas da União, reunidos em sessão da Primeira Câmara, diante das razões expostas pelo relator, em:
	9.1. rejeitar as razões de justificativa apresentadas por Maria Elisa Cantanhede Lago Braga Borges (XXX.602.703-XX) , Pró-Reitora de Recursos Humanos da Fundação Universidade Federal do Maranhão, em razão da não apresentação de elementos que legitimem o descumprimento do Acórdão 1389/2015-TCU-Primeira Câmara;
	9.2. com fundamento no art. 58, inciso IV e § 1º, da Lei 8.443/1992, aplicar a Maria Elisa Cantanhede Lago Braga Borges multa no valor de R$ 3.000,00 (três mil reais) , atualizada monetariamente desde a data do presente acórdão até a do efetivo recolhimento, se for pago após o vencimento, na forma da legislação vigente, fixando o prazo de 15 (quinze) dias, a contar do recebimento da notificação, para que seja comprovado, perante este Tribunal, o recolhimento da quantia ao Tesouro Nacional, nos termos do art. 23, inciso III, alínea "a", da referida Lei, c/c o art. 214, inciso III, alínea "a", do Regimento Interno do TCU;
	9.3. com fundamento no art. 26 da Lei 8.443/1992, autorizar, se requerido, o pagamento da importância devida em até 36 (trinta e seis) parcelas mensais e consecutivas, fixando o prazo de 15 (quinze) dias, a contar do recebimento da notificação, para que seja comprovado, perante este Tribunal, o recolhimento da primeira parcela, e de 30 (trinta) dias, a contar da parcela anterior, para que seja comprovado o recolhimento das demais parcelas, devendo incidir sobre cada valor mensal os devidos acréscimos legais, na forma prevista na legislação vigente, além de alertar que a falta de comprovação do recolhimento de qualquer parcela importará no vencimento antecipado do saldo devedor, nos termos do art. 217 do Regimento Interno do TCU;
	9.4. com fundamento no art. 28 da Lei 8.443/1992, autorizar, desde logo, a cobrança judicial das dívidas, caso não atendida a notificação;
	9.5. determinar à Fundação Universidade Federal do Maranhão que:
	9.5.1. suspenda de imediato o pagamento da URP em favor de Maria de Jesus Silva Nogueira, conforme determinação contida no Acórdão 1389/2015-TCU-Primeira Câmara;
	9.5.2. nos termos do art. 46 da Lei 8.112/1990, adote as providências necessárias para a restituição dos valores pagos indevidamente a título de URP em favor de Maria de Jesus Silva Nogueira desde a notificação do Acórdão 1389/2015-TCU-Primeira Câmara, que impugnou a parcela;
	9.5.3. no prazo de 15 (quinze) , informe ao TCU as medidas adotadas;
	9.6. dar ciência desta deliberação à responsável.

Monitoramento de acórdão que considerou ilegais atos de aposentadoria.

Primeira Câmara

Fundação Universidade Federal do Maranhão.

3. Interessados/Responsáveis:
3.1. Interessadas: Maria Virginia Moreira Guilhon (XXX.833.903-XX) e Maria de Jesus Silva Nogueira (XXX.055.953-XX) 
3.2. Responsável: Maria Elisa Cantanhede Lago Braga Borges (XXX.602.703-XX), Pró-Reitora de Recursos Humanos da Fundação Universidade Federal do Maranhão.

13.1. Ministros presentes: Benjamin Zymler (na Presidência), Bruno Dantas (Relator) e Vital do Rêgo.
13.2. Ministro-Substituto convocado: André Luís de Carvalho.
13.3. Ministros-Substitutos presentes: Augusto Sherman Cavalcanti e Weder de Oliveira.

ACORDAO-COMPLETO-2411652

Acórdão 12464/2020 - Primeira Câmara

MARIA ELISA CANTANHEDE LAGO BRAGA BORGES,

BRUNO DANTAS

Cuidam os autos de aposentadorias instituídas no âmbito da Fundação Universidade Federal do Maranhão. Na presente etapa processual, a Secretaria de Fiscalização de Pessoal realiza o monitoramento das determinações contidas no Acórdão 1389/2015-TCU-Primeira Câmara, nos termos do acervo instrutivo que compõe a peça 60 dos autos, que adoto como parte integrante deste relatório:
"INTRODUÇÃO
1.	Trata-se de monitoramento do Acórdão 1389/2015-TCU-Primeira Câmara, proferido na Sessão de 3/3/2015, de relatoria do e. Ministro Bruno Dantas (peça 22) , que considerou ilegais os atos de concessão de aposentadoria das interessadas acima elencadas, em razão da inclusão de parcelas judiciais irregulares referentes a planos econômicos (URP - 26,05%) , na base de cálculo dos proventos. Além disso, determinou à Universidade que acompanhasse o desfecho do Mandado de Segurança 2002.37.00.002646-7 e, caso houvesse reforma da decisão, retificasse o valor dos quintos incorporados por Maria Virgínia Moreira Guilhon.
HISTÓRICO
2.	No âmbito da deliberação, foram feitas as seguintes determinações:
'9.1. considerar ilegais as aposentadorias instituídas em favor de Maria Virginia Moreira Guilhon (XXX.833.903-XX) e Maria de Jesus Silva Nogueira (XXX.055.953-XX) , negando registro aos atos correspondentes, em razão da inclusão indevida da parcela judicial relativa à URP de fevereiro de 1989 (Plano Verão - 26,05%) em ambos os benefícios; e do Adicional de Gestão Educacional (AGE) na base de cálculo dos quintos incorporados no benefício da primeira; 
9.2. dispensar o ressarcimento das quantias indevidamente recebidas de boa-fé pelas interessadas referidos no item 9.1 supra (Súmula/TCU 106) ; 
9.3. determinar à FUFMA que, no prazo de 15 (quinze) dias, contados da ciência deste Acórdão: 
9.3.1. em relação à parcela judicial relativa à URP de fevereiro de 1989 (Plano Verão - 26,05%) , faça cessar os pagamentos decorrentes dos atos ora considerados ilegais, sob pena de responsabilidade solidária da autoridade administrativa omissa, até a emissão de novos atos, escoimados da irregularidade verificada, a serem submetidos à apreciação do TCU; 
9.3.2. em relação ao Adicional de Gestão Educacional (AGE) , acompanhe o desfecho do Mandado de Segurança 2002.37.00.002646-7 e, caso haja reforma da decisão, retifique o valor dos quintos incorporados por Maria Virginia Moreira Guilhon (XXX.833.903-XX) , de modo a excluir da sua base de cálculo o valor do referido adicional, encaminhando o novo ato para a apreciação deste Tribunal; 
9.3.3. dê ciência do inteiro teor desta deliberação, bem como do Relatório e do Voto que a fundamentam, às interessadas cujos atos foram considerados ilegais, esclarecendo-lhes que o efeito suspensivo proveniente da interposição de recurso não as exime da devolução dos valores percebidos indevidamente após a notificação sobre o presente acórdão, em caso de não provimento do recurso porventura interposto; 
9.3.4. encaminhe ao TCU cópia dos comprovante das data em que as interessadas tomaram conhecimento da notificação a que se refere o subitem anterior; 
9.4. determinar à Sefip que: 
9.4.1. monitore o cumprimento das determinações dos subitens 9.3.1 a 9.3.4 supra, representando a este Tribunal, caso necessário; 
9.4.2. encaminhe ao Departamento de Assuntos Extrajudiciais da Advocacia-Geral da União, bem como à Conjur/TCU, para as providências cabíveis, nos termos da Questão de Ordem aprovada pelo TCU, em sessão plenária de 8/6/2011, item 1, 'b', as informações relativas à ordem judicial, proferida nos autos do Mandado de Segurança 2002.37.00.002646-7, que impede a pronta cessação dos pagamentos da parcela judicial relativa à inclusão da rubrica AGE no cálculo dos quintos incorporados por Maria Virginia Moreira Guilhon (XXX.833.903-XX) ; 
9.5. encaminhar cópia deste Acórdão, bem como do Relatório e do Voto que o fundamentam, à FUFMA.'
3.	Devidamente comunicada da decisão (peças 25-29) , a unidade jurisdicionada informou sobre a ciência às interessadas, a exclusão das parcelas irregulares de URP e o envio de novos atos de aposentadoria (peça 30) . Além disso, informou que o Mandado de Segurança 2002.37.00.002646-7 permanecia sobrestado, aguardando a decisão do Supremo Tribunal Federal (STF) . Mesma informação prestada pela Consultoria Jurídica do TCU (Conjur/TCU) (peça 31) .
4.	A Conjur/TCU veio novamente aos autos para comunicar sobre a necessidade de envio de cópia do presente processo de aposentadoria para a Procuradoria da União no Estado do Maranhão, para subsidiar o Processo 0061930-84.2015.4.01.3700, ajuizado por Maria de Jesus Silva Nogueira (peças 32-33) .
5.	Monitoramento iniciado por esta unidade técnica em 31/1/2019 (peça 43) concluiu pela necessidade de diligenciar a Universidade, tendo em vista o pagamento à inativa Maria de Jesus Silva Nogueira da parcela relativa à URP, desde agosto/2017, sem amparo em decisão judicial, pois a ação ajuizada pela aposentada para manutenção do pagamento da parcela de URP, 0061930-84.2015.4.01.3700, permanecia em andamento junto ao Tribunal Regional Federal da 1ª Região (TRF-1) , contudo decisão datada de 15/8/2018, deu provimento à apelação da Universidade contra sentença que julgou procedente o pedido da autora de manutenção da rubrica (URP/89) na sua folha de pagamento (peça 39) . 
6.	Naquele momento ainda se verificou a exclusão da parcela de URP dos proventos de Maria Virginia Moreira Guilhon e que a outra parcela de decisão judicial constante dos proventos dessa inativa referia-se à incorporação de função (peça 4) , reduzida em novembro/2017 (peça 41, p. 6) , e amparada pelo Mandado de Segurança 2002.37.00.002646-7 (peça 37) , ainda pendente de decisão definitiva do recurso de repercussão geral no STF. Ação em acompanhamento pela Conjur/TCU. Além disso, confirmou-se o envio de novos atos de aposentadoria em favor das interessadas (peças 35-36) . O ato de Maria Virginia Moreira Guilhon estava em andamento no TCU desde 19/9/2016 e nele ainda constava a parcela de quintos no valor de R$ 269,41. O ato de Maria de Jesus Silva Nogueira teve julgamento pela legalidade nos autos do TC Processo 032.373/2016-3.
7.	Realizada a diligência (peças 45-46) , Maria Elisa Cantanhede Lago Braga Borges, Pró-Reitora de Recursos Humanos, informou (peça 47) :
'Em atendimento à diligencia contida no Oficio acima referenciado comunicamos que por meio de nosso Oficio PRH NAA N° 093/2015, de 21.05.2015 (recebido nessa Secretaria em 28.05.2015- comprovantes anexos) noticiamos as providências tomada para cumprimento das determinações do TCU no Acórdão 1389/2015-TCU-Primeira Câmara, especificamente em relação a MARIA DE JESUS SILVA NOGUEIRA CPF 076 055 953 87, ou seja, exclusão da remuneração da mesma da rubrica referente à URP-26,05%. Preliminarmente a mesma foi notificada, tendo tomado ciência. 
Irresignada, a mesma impetrou junto ao TRF l-Ma a ação ordinária n. 0061930-84.2015.4.01.3700 (cópias anexas) . Por esta razão a partir de julho/2017 a parcela de URP -26,05% no valor de R$ 622,19.'
8.	Novo monitoramento realizado em 26/3/2019 (peça 52) confirmou a permanência do pagamento da parcela de URP, no valor de R$ 622,19, nos proventos de Maria de Jesus Silva Nogueira e que a ação ajuizada pela inativa para manutenção do pagamento da parcela de URP, 0061930-84.2015.4.01.3700, permanecia em andamento junto ao TRF-1 (peça 48) , contudo se observou, mais uma vez, que existia decisão datada de 15/8/2018, exarada pelo e. Desembargador Federal Jamil Rosa de Jesus Oliveira, no sentido de dar provimento à apelação da Universidade contra sentença que julgou procedente o pedido da autora de manutenção da rubrica (URP/89) na sua folha de pagamento (peça 49) . Não existindo assim, decisão judicial que amparasse tal pagamento. Foi então proposta realização de audiência de Maria Elisa Cantanhede Lago Braga Borges, Pró-Reitora de Recursos Humanos da UFMA, para que apresentasse suas razões de justificativa para manutenção do pagamento da parcela relativa à URP nos proventos da inativa.
9.	Chegam aos autos as razões de justificativa da gestora (peça 57) .
EXAME TÉCNICO
10.	Pesquisa ao sistema Siape (peça 58) revela que a parcela relativa à decisão judicial (URP) , no valor de R$ 622,19, permanece nos proventos de Maria de Jesus Silva Nogueira.
Análise das razões de justificativa 
11.	Maria Elisa Cantanhede Lago Braga Borges, Pró-Reitora de Recursos Humanos da UFMA, justifica, fazendo colar aos autos cópias dos documentos comprobatórios para a situação descrita, que (peça 57, p. 1-2) :
1 - Aposentadoria a servidora foi concedida mediante Portaria GR n° 464/2017, publicada no DOU de 31 de outubro de 2007. (doc. 01) 
2 - Mediante Ofício Circular PRH n° 004/2015 (doc. 02) , a servidora aposentada foi notificada a comparecer nesta Pró-Reitoria para cientificar-se do teor do Acórdão 1.389/2015-TCU-1° Câmara; firmando termo de ciência. (doc. 03) 
3 - A exclusão da rubrica foi efetuada no mês de Maio/2015 (docs. 04 e 05) , e comunicada a essa Secretaria, por meio do Ofício PRH NAA n° 093/2015 (doc. 06) .
4 - A rubrica foi restabelecida, após cadastramento da ação judicial no Sistema SIGEPE módulo AJ (docs. 07 e 08) , por força de sentença proferida em sede da Ação Ordinária n° 0061930-84.2015.4.01.3700 - 60 VJF/MA (doc. 09) , nos seguintes termos: '[...] decido julgar PROCEDENTE o pedido de fundo deduzido na inicial, para o fim de garantir à Autora sejam mantidos seus proventos, nos termos em que concedida a aposentadoria. [...]'; e após emissão da Nota Técnica n° 00082/2017/NMA/PFMA/PGF/AGU (doc. 10) . 
5 - Pelo Ofício PRH NAA n° 026/2019 (doc. 11) , o restabelecimento do pagamento em questão foi comunicado a essa Secretaria.
12.	 Novamente, a gestora justificativa a pagamento da parcela de URP à inativa Maria de Jesus Silva Nogueira por força de decisão judicial proferida na Ação Ordinária 0061930-84.2015.4.01.3700, pelo juízo de primeira instância, em 13/6/2017, que de fato, decidiu julgar procedente o pedido da autora mantendo o pagamento da parcela impugnada (peça 57, p. 33) . Decisão informada pela Procuradoria Federal no Estado do Maranhão para 'ser cumprida imediatamente,' '... no restabelecimento da verba então recebida sob o título de URP/ fevereiro -1989.' (peça 57, p. 37) .
13. Corretamente, a parcela foi reestabelecida pela Universidade nos proventos de Maria de Jesus Silva Nogueira, entretanto, em decisão proferida em 15/8/2018, o e. Desembargador Federal Jamil Rosa de Jesus Oliveira, deu provimento à apelação da Universidade contra a sentença que julgou procedente o pedido da autora de manutenção da rubrica (URP/89) na sua folha de pagamento (peça 49) . Não existindo assim, decisão judicial que ampare tal pagamento. Assim foi a decisão (peça 49, p. 9-10) :
'Desse modo, não tendo os autores direito à manutenção das incorporações do percentual de 26,05% (Plano Verão) , obtidas no regime celetista, e não tendo se operado a decadência da revisão do ato de aposentadoria pelo TCU, deve ser reformada a sentença. 
O pagamento decorreu de evidente erro da Administração na aplicação da legislação que trata do tema, sendo legítima a cessação do pagamento.
...
Em conclusão, não há falar em decadência do dever de se revisar o valor das incorporações do percentual de 26,05% (Plano Verão) , obtidas no regime celetista, em decorrência de erro da Administração, sendo legítima a cessação do respectivo pagamento. 
Ante o exposto, dou provimento à apelação da UFMA; os honorários advocatícios fixados na origem serão ajustados nos termos do presente voto, observada a gratuidade judiciária, se concedida. 
É como voto.' (destaques inseridos) 
14.	 Sendo assim, não há que se falar em pagamento garantido por decisão judicial, tendo em vista a decisão proferida pelo Tribunal Regional Federal da 1ª Região, propondo-se assim, que as razões de justificativa apresentadas pela Sra. Maria Elisa Cantanhede Lago Braga Borges, Pró-Reitora de Recursos Humanos da UFMA, não sejam acolhidas, cabendo-lhe aplicação da multa prevista no art. 58, inciso IV, da Lei 8.443/1992.
15.	 Além disso, encaminhem-se os presentes autos à consideração superior com proposta de que seja determinada a imediata exclusão da parcela relativa à decisão judicial (URP) , no valor de R$ 622,19, dos proventos de Maria de Jesus Silva Nogueira, por inexistir decisão judicial que ampare seu pagamento, bem como a quantificação e a devolução dos valores recebidos indevidamente pela inativa, desde a publicação da decisão do TRF-1, em 15/8/2018.
CONCLUSÃO
16.	 Com base nas informações prestadas pela gestora e naquelas extraídas do sistema Siape e dos sítios da Justiça Federal, considera-se que as determinações constantes do Acórdão 1389/2015-TCU-Primeira Câmara não foram cumpridas na íntegra pela Fundação Universidade Federal do Maranhão, propondo-se assim, que as razões de justificativa apresentadas pela Sra. Maria Elisa Cantanhede Lago Braga Borges, Pró-Reitora de Recursos Humanos da UFMA, não sejam acolhidas, cabendo-lhe aplicação da multa prevista no art. 58, inciso IV, da Lei 8.443/1992.
17.	 Além disso, encaminhem-se os presentes autos à consideração superior com proposta de que seja determinada a imediata exclusão da parcela relativa à decisão judicial (URP) , no valor de R$ 622,19, dos proventos de Maria de Jesus Silva Nogueira, por inexistir decisão judicial que ampare seu pagamento, bem como a quantificação e a devolução dos valores recebidos indevidamente pela inativa, desde a publicação da decisão do TRF-1, em 15/8/2018. 
PROPOSTA DE ENCAMINHAMENTO
18.	 Em face do exposto, remetam-se os autos à consideração superior propondo-se: 
a) rejeitar, nos termos do § 2º, do art. 250 do Regimento Interno do TCU, as razões de justificativa apresentadas pela Sra. Maria Elisa Cantanhede Lago Braga Borges (CPF XXX.602.703-XX) , Pró-Reitora de Recursos Humanos da Fundação Universidade Federal do Maranhão, pelo descumprimento do Acórdão 1389/2015-TCU-Primeira Câmara, de relatoria do e. Ministro Bruno Dantas;
b) aplicar à responsável a multa prevista no art. 58, inciso IV, da Lei 8.443/1992 e no art. 268, inciso VII, do Regimento Interno do Tribunal;
c) com base no art. 28, incisos I e II, da Lei 8.443/1992:
c.1) determinar o desconto integral ou parcelado da dívida na remuneração da Sra. Maria Elisa Cantanhede Lago Braga Borges (CPF XXX.602.703-XX) , observados os limites impostos pela legislação pertinente e, em especial, o disposto no art. 46 da Lei 8.112/1990;
c.2) autorizar, desde já, a cobrança judicial da dívida, na hipótese de não atendimento das notificações, cumulada com a ineficácia dos descontos determinados no subitem anterior;
d) Determinar à Fundação Universidade Federal do Maranhão, nos termos do artigo 250, inciso II, do Regimento Interno do TCU, que:
d.1) exclua imediatamente a parcela relativa à decisão judicial (URP) , no valor de R$ 622,19,  dos proventos de Maria de Jesus Silva Nogueira (CPF XXX.055.953-XX) , conforme Acórdão 1389/2015-TCU-Primeira Câmara, de relatoria do e. Ministro Bruno Dantas;
d.2) quantifique e realize o ressarcimento dos valores recebidos indevidamente por Maria de Jesus Silva Nogueira (CPF XXX.055.953-XX) , a título de parcela relativa à decisão judicial (URP) , desde a publicação da decisão proferido pelo Tribunal Regional Federal da 1ª Região, em 15/8/2018."
2.	O Ministério Público de Contas, representado nos autos pelo Procurador Marinus Eduardo De Vries Marsico, manifestou-se de acordo com o encaminhamento sugerido pela Sefip (peça 62) .
	É o relatório.

não há.

Procurador Marinus Eduardo De Vries Marsico.

aposentadoria. monitoramento. audiência em razão de descumprimento de determinação. rejeição das razões de justificativa. multa. reiteração do comando descumprido. determinação para adoção de medidas tendentes à restituição dos valores pagos indevidamente. ciência.

APOSENTADORIA (APOS)

Secretaria de Fiscalização de Pessoal (Sefip).

Cuidam os autos de aposentadorias concedidas no âmbito da Fundação Universidade Federal do Maranhão e que foram apreciadas nos seguintes termos do Acórdão 1389/2015-TCU-Primeira Câmara:
"9.1. considerar ilegais as aposentadorias instituídas em favor de Maria Virginia Moreira Guilhon (175.833.903-97) e Maria de Jesus Silva Nogueira (076.055.953-87) , negando registro aos atos correspondentes, em razão da inclusão indevida da parcela judicial relativa à URP de fevereiro de 1989 (Plano Verão - 26,05%) em ambos os benefícios; e do Adicional de Gestão Educacional (AGE) na base de cálculo dos quintos incorporados no benefício da primeira; 
9.2. dispensar o ressarcimento das quantias indevidamente recebidas de boa-fé pelas interessadas referidos no item 9.1 supra (Súmula/TCU 106) ; 
9.3. determinar à FUFMA que, no prazo de 15 (quinze) dias, contados da ciência deste Acórdão: 
9.3.1. em relação à parcela judicial relativa à URP de fevereiro de 1989 (Plano Verão - 26,05%) , faça cessar os pagamentos decorrentes dos atos ora considerados ilegais, sob pena de responsabilidade solidária da autoridade administrativa omissa, até a emissão de novos atos, escoimados da irregularidade verificada, a serem submetidos à apreciação do TCU; 
9.3.2. em relação ao Adicional de Gestão Educacional (AGE) , acompanhe o desfecho do Mandado de Segurança 2002.37.00.002646-7 e, caso haja reforma da decisão, retifique o valor dos quintos incorporados por Maria Virginia Moreira Guilhon (175.833.903-97) , de modo a excluir da sua base de cálculo o valor do referido adicional, encaminhando o novo ato para a apreciação deste Tribunal; 
9.3.3. dê ciência do inteiro teor desta deliberação, bem como do Relatório e do Voto que a fundamentam, às interessadas cujos atos foram considerados ilegais, esclarecendo-lhes que o efeito suspensivo proveniente da interposição de recurso não as exime da devolução dos valores percebidos indevidamente após a notificação sobre o presente acórdão, em caso de não provimento do recurso porventura interposto; 
9.3.4. encaminhe ao TCU cópia dos comprovante das data em que as interessadas tomaram conhecimento da notificação a que se refere o subitem anterior; 
9.4. determinar à Sefip que: 
9.4.1. monitore o cumprimento das determinações dos subitens 9.3.1 a 9.3.4 supra, representando a este Tribunal, caso necessário; 
9.4.2. encaminhe ao Departamento de Assuntos Extrajudiciais da Advocacia-Geral da União, bem como à Conjur/TCU, para as providências cabíveis, nos termos da Questão de Ordem aprovada pelo TCU, em sessão plenária de 8/6/2011, item 1, "b", as informações relativas à ordem judicial, proferida nos autos do Mandado de Segurança 2002.37.00.002646-7, que impede a pronta cessação dos pagamentos da parcela judicial relativa à inclusão da rubrica AGE no cálculo dos quintos incorporados por Maria Virginia Moreira Guilhon (175.833.903-97) ; 
9.5. encaminhar cópia deste Acórdão, bem como do Relatório e do Voto que o fundamentam, à FUFMA."
2.	Ao monitorar o acórdão em questão, a unidade instrutora identificou que permaneciam os pagamentos da URP em favor de Maria de Jesus Silva Nogueira, em desobediência ao subitem 9.3.1 da sobredita deliberação, o que conduziu à realização de audiência da Pró-Reitora de Recursos Humanos da Fundação Universidade Federal do Maranhão, Maria Elisa Cantanhede Lago Braga Borges.
3.	Em reposta, a responsável informou que o pagamento da URP em favor de Maria de Jesus Silva Nogueira fora restaurado em razão de decisão exarada nos autos da ação ordinária 0061930-84.2015.4.01.3700, em trâmite no Tribunal Regional Federal da 1ª Região.
4.	De pronto, verifico que a análise produzida pela secretaria especializada tem por base amplo e convincente arrazoado que merece acolhimento, motivo pelo qual adoto aqui, como razões de decidir, os fundamentos ali sustentados, sem prejuízo de tecer as seguintes considerações.
5.	De fato, em 13/6/2017, foi exarada decisão nos autos da Ação Ordinária 0061930-84.2015.4.01.3700 no sentido de que fosse reestabelecido o pagamento da URP em favor de Maria de Jesus Silva Nogueira. Contudo, conforme bem assentado pela Sefip, em 15/8/2018, foi dado provimento à apelação da Universidade contra a sobredita decisão, cuja ementa foi lavrada nos seguintes termos:
"CONSTITUCIONAL E ADMINISTRATIVO. PROCESSUAL CIVIL. SERVIDOR PÚBLICO. UNIDADE DE REFERÊNCIA E PADRÃO - URP (PLANO VERÃO) . DECRETO-LEI N. 2.335 DE 12/06/1987. VANTAGEM INCORPORADA JUDICIALMENTE NO REGIME CELETISTA. MUDANÇA PARA REGIME ESTATUTÁRIO. EXCLUSÃO. INCOMPATIBILIDADE DE REGIMES. IMPOSSIBILIDADE DE MANUTENÇÃO. INOCORRÊNCIA DA DECADÊNCIA. CONTROLE EXTERNO PELO TCU. ATO COMPLEXO. 
Predomina na jurisprudência o entendimento de que as vantagens e gratificações incompatíveis com o Regime Jurídico Único não se incorporam aos vencimentos do servidor, vez que o contrato de trabalho foi extinto e os empregos transformados em cargos públicos, inexistindo direito à manutenção da percepção de vantagem própria do regime celetista.
Nesse sentido é expressivo julgado do Supremo Tribunal Federal, no qual foram resolvidas questões concernentes à inexistência de direito adquirido e da não ocorrência da decadência, entre outras questões postos neste recurso: Agravo regimental em mandado de segurança. Decisão do Tribunal de Contas da União. Ilegalidade do ato de concessão de aposentadoria. Conclusão pela ilegalidade do ato de concessão de aposentadoria. Possibilidade. Não há direito adquirido a regime jurídico. Ausência de violação do princípio da coisa julgada. Agravo regimental não provido. 1. O art. 205 do Regimento Interno do Supremo Tribunal autoriza o Relator a julgar monocraticamente o mandado de segurança que versar matéria objeto de jurisprudência consolidada do Tribunal. Precedentes. 2. Consoante Jurisprudência da Corte, não há direito adquirido a regime jurídico referente à composição dos vencimentos de servidor público, podendo, destarte, a Corte de Contas da União concluir pela ilegalidade do ato de concessão de aposentadoria se a conclusão obtida, embora respeitando decisão judicial transitada em julgado, se fundamenta na alteração do substrato fático-jurídico em que proferido o decisum (tais como alteração do regime jurídico do vínculo ou reestruturação da carreira) . 3. Não há que se falar em irredutibilidade de vencimentos se as parcelas questionadas tiverem sido pagas de forma ilegal ou no caso de absorção de determinada vantagem por reajustes sucessivos concedidos na remuneração. 4. A jurisprudência da Corte é iterativa no sentido de que o ato concessivo de aposentadoria, pensão ou reforma configura-se como ato complexo, cujo aperfeiçoamento somente ocorre com o registro perante a Corte de Contas, após submissão a juízo de legalidade. Assim, a aplicação do prazo decadencial previsto no art. 54 da Lei nº 9.784/99 somente se opera a partir da publicação do referido registro. 5. Agravo regimental a que se nega provimento. (MS 32683 AgR-segundo, Relator (a) :  Min. DIAS TOFFOLI, Segunda Turma, julgado em 23/08/2016, PROCESSO ELETRÔNICO DJe-217 DIVULG 10-10-2016 PUBLIC 11-10-2016) 
O Superior Tribunal de Justiça, no Recurso Especial n. 1.244.182/PB, admitido como representativo de controvérsia, nos termos do art. 543-C do CPC, definiu que a interpretação errônea da Administração que resulte em um pagamento indevido ao servidor acaba por criar-lhe uma falsa expectativa de que os valores por ele recebidos são legais e definitivos, daí não ser devido qualquer ressarcimento.
Na hipótese dos autos, houve erro quanto ao pagamento do percentual de 26,05% (Plano Verão) , obtidas no regime celetista. O pagamento decorreu de evidente erro da Administração na aplicação da legislação que trata do tema, sendo legítima a cessação do pagamento.
A sentença foi publicada na vigência do atual CPC (a partir de 18/03/2016, inclusive) , devendo-se aplicar o disposto no art. 85, § 11, arbitrando-se honorários advocatícios recursais.
Apelação provida para determinar a cessação do pagamento da parcela referente à URP de fevereiro de 1989, percentual de 26,05% (Plano Verão) ."
6.	Por aí se vê que, desde agosto de 2018, não há amparo à manutenção da URP nos proventos de Maria de Jesus Silva Nogueira, por determinação expressa do TRF-1. Assim sendo, procede o entendimento da Sefip, secundado pelo MP/TCU, no sentido de que houve injustificado descumprimento da deliberação da Primeira Câmara, o que impõe a rejeição das razões de justificativa apresentadas por Maria Elisa Cantanhede Lago Braga Borges, com consequente aplicação da multa prevista no art. 58, inciso IV e § 1º, da Lei 8.443/1992.
7.	Adicionalmente, nos termos do art. 46 da Lei 8.112/1990, a entidade deve adotar medidas tendentes ao ressarcimento dos valores pagos indevidamente a título de URP em favor de Maria de Jesus Silva Nogueira desde a notificação do Acórdão 1389/2015-TCU-Primeira Câmara, que impugnou a parcela.
8.	Por fim, cumpre fixar nova determinação à Fundação Universidade Federal do Maranhão no sentido de que proceda ao imediato cumprimento do Acórdão 1389/2015-TCU-Primeira Câmara, suspendendo os pagamentos relativos à URP em favor de Maria de Jesus Silva Nogueira.
	Ante o exposto, voto por que o Tribunal adote a deliberação que ora submeto à apreciação deste Colegiado.
TCU, Sala das Sessões Ministro Luciano Brandão Alves de Souza, em 3 de março de 2020.
Ministro BRUNO DANTAS
Relator